臺灣嘉義地方法院刑事判決　　　　　　　　　　　　九十二年度交簡上字第六二號
　　上　訴　人
　　即　公訴人　臺灣嘉義地方法院檢察署檢察官
　　被　　　告　甲○○
右上訴人因被告過失傷害案件，不服本院嘉義簡易庭九十二年度交簡字第九八一號，
中華民國九十二年十一月十七日第一審判決（聲請簡易判決處刑案號：臺灣嘉義地方
法院檢察署九十二年度偵字第三七八六號）提起上訴，本院管轄之第二審合議庭判決
如左：
    主  文
原判決撤銷。
甲○○因過失傷害人，處有期徒刑月，如易科罰金，以佰元折算壹日。
    事  實
一、甲○○明知其駕駛執照業因交通違規而遭主管機關吊銷，不得無照駕駛汽車，竟
    仍於民國九十二年二月二日下午四時四十七分許，駕駛車牌號碼ＷＱ─九六三六
    號自用小客車，前往嘉義火車站等候接送其妻，原應注意汽車駕駛人，應遵守道
    路交通標誌標線之指示，在「下車旅客專用道」上，僅供旅客下車，不得停車等
候旅客，以及汽車停車向外開啟車門時，應注意行人、車輛，並讓其先行等交通
    安全規範，而依當時天候晴、日間自然光、視距良好、乾燥無缺陷之市區○○路
    面等客觀情狀，並不無能注意之情事，竟仍疏於注意，違規臨時停車於火車站前
    僅供旅客下車之「下車旅客專用道」上等候其妻，其間，又因打火機掉落路面，
    擬開啟駕駛座車門撿拾時，復未注意後方來車，適有蔡境庭騎乘車牌號碼ＵＸＨ
    ─三五一號機車搭載乙○○行經其自小客車旁時，甲○○突然開啟車門，致車門
    直接撞擊乙○○之右小腿，造成乙○○受有右脛骨骨折之傷害。
二、案經乙○○訴請嘉義市警察局第一分局報由臺灣嘉義地方法院檢察署檢察官偵查
    後聲請簡易判決處刑。
    理  由
一、訊據被告甲○○對於無照駕駛汽車，於右揭時地發生車禍，致告訴人乙○○受有
    傷害之事實供認不諱，核與告訴人指訴及證人蔡境庭證述之情節均屬相符，且有
    道路交通事故現場圖、道路交通事故調查報告表（一）、（二）、現場照片及嘉
    義基督教醫院診斷證明書等文件附卷可稽。按駕駛人駕駛汽車，應遵守道路交通
    標誌標線之指示；又停車向外開啟車門時，應注意行人、車輛，並讓其先行，道
    路交通安全規則第九十條、第一百十二條第十五款定有明文；被告駕駛汽車，理
    應注意前開交通安全規範，以避免危險之發生，而依卷附警製道路交通事故調查
    報告表所載，事發當時，天候晴、日間自然光、視距良好、乾燥無缺陷之市區○
    ○路面等客觀情狀，並不無能注意之情事，被告竟仍疏於注意，違規臨時停車於
    火車站前僅供旅客下車之「下車旅客專用道」上等候其妻，已有過失，復未注意
    後方來車，貿然開啟車門，致車門直接撞擊告訴人之右小腿成傷，其有過失甚明
    。且本件車禍經檢察官囑託台灣省嘉雲區車輛行車事故鑑定委員會鑑定結果，亦
    認「甲○○無照駕駛自小客車，於下車專用車道，等候乘客上車，且開啟車門不
    當，為肇事原因」之事實，有該委員會九十二年八月四日嘉鑑字第九二０八三八
    號函所附鑑定意見書一件在卷可參，益徵被告確有過失無訛。至被告固辯稱：機
    車騎士蔡境庭未保持安全距離亦有責任云云，經查，上開肇事地點，路面漆有「
    下車旅客專用道」標誌，被告車門係直接撞擊機車乘客乙○○之右小腿，而非撞
    及蔡境庭機車之前半部，足徵被告開啟車門時，蔡境庭之機車已騎越其車門旁，
    難認蔡境庭對車禍之發生應負肇事責任；且若被告並未貿然開啟車門，則縱使蔡
    境庭確未保持安全距離，亦不致發生車禍，換言之，本件車禍之發生，直接導因
    於被告開啟車門不當之過失行為，是被告所辯，顯係卸責之詞，難認有據。末查
    ，告訴人確係因本件被告應負過失責任之過失行為而受有傷害之情，已如前述，
    則被告之過失行為與告訴人之傷害結果間，即具有相當因果關係。綜上所述，本
    案事證已臻明確，被告犯行，洵堪認定。
二、核被告甲○○所為，係犯刑法第二百八十四條第一項前段之過失傷害罪。另查，
    被告前因交通違規案件，先經主管機關吊扣駕駛執照，嗣並於九十一年十月間經
    吊銷之事實，業據被告供承在卷，且有公路監理查詢資料一紙附卷可按，被告汽
    車駕駛人，無駕駛執照駕車，因而致人受傷，依法應負刑事責任，應依道路交通
    管理處罰條例第八十六條第一項之規定加重其刑。原審以被告過失傷害犯行之事
    證明確，予以論罪科刑，固非無見，但查，被告係無照駕駛之情，已如前述，原
    審疏未審酌及此，難謂允當；上訴意旨並未指摘及此，僅以被告事後不聞不問，
    犯後態度欠佳等情，指摘原判決量刑過輕，雖欠實據，然原判決既有前開瑕疵，
    自應由本院合議庭撤銷原判決另為適法之判決。爰審酌被告尚無犯罪前案紀錄之
    品行（此有台灣高等法院被告全國前案紀錄表及台灣嘉義地方法院檢察署刑案資
    料查註紀錄表各一件在卷足憑）、其高職畢業之智識程度、過失犯罪造成告訴人
    骨折之身體傷害與生活不便及犯罪後尚未與告訴人達成民事和解之態度等諸般情
    狀，量處如主文所示之刑，並諭知易科罰金之折算標準。
據上論斷，應依刑事訴訟法第四百五十五條之一第一項、第三項、第三百六十九條第
一項前段、第三百六十四條、第二百九十九條第一項前段，刑法第二百八十四條第一
項前段、第四十一條第一項前段，道路交通管理處罰條例第八十六條第一項，罰金罰
鍰提高準條例第一項前段、第二條，判決如主文。
本案經檢察官朱介斌到庭執行職務
中      華      民      國    九十三    年      二      月     十八     日
                                      臺灣嘉義地方法院交通法庭
                                          審判長法  官  許兆慶
                                                法  官  廖政勝
                                                法  官  林坤志
右正本證明與原本無異。
不得上訴。
中      華      民      國    九十三    年      二      月     十八     日
                                                書記官  洪麗惠
參考法條：
刑法第二百八十四條第一項前段
因過失傷害人者，處六月以下有期徒刑、拘役或五百元以下罰金，致重傷者，處一年
以下有期徒刑、拘役或五百元以下罰金。
